【裁判字號】    97,婚,632
【裁判日期】    980120
【裁判案由】    履行同居
【裁判全文】
臺灣臺北地方法院民事判決               97年度婚字第632號
原      告  乙○○
                      號2樓
被      告  甲○○
上列當事人間請求履行同居事件，本院於民國98年11月6 日言詞
辯論終結，判決如下：
    主    文
原告之訴駁回。
訴訟費用由原告負擔。
    事實及理由
一、原告主張略以：兩造於民國96年7 月18日結婚，現婚姻關係
    仍存續中，被告係越南國人民，來臺後與原告同住台北市○
    ○路○ 段177 號4 樓415 室三個月後搬出，原告認為應讓被
    告了解臺灣環境而不會計較，原告不知道被告在外期間做什
    麼事情，有無向他人借錢，原告擔心被告在外借錢不還，跑
    回越南，原告就要倒楣，所以不敢一次幫被告申請居留三年
    ，每年居留期間到期，原告就申請延長一年，只要被告在外
    借錢與原告沒有關係，原告就不管被告是否與原告同居等語
    ，並聲明：請求判令被告與原告同居。
二、被告則辯以：兩造原同住於原告承租之台北市○○路○ 段
    177 號4 樓415 室房子，因原告要求被告分擔半數房租，並
    不給付被告生活費，被告必須外出工作，經原告同意後搬出
    上述住所，至工作場所大廚食品行（店招：大廚肉粽）工作
    並居住該處，無需支付房租，並無從事非法活動，亦無向他
    人借錢之事等語，並聲明：如主文。
三、按婚姻之效力依夫之本國法，但為外國人妻未喪失中華民國
    國籍，並在中華民國有住所或居所，或外國人為中華民國國
    民之贅夫者，其效力依中華民國法律，涉外民事法律適用法
    第12條定有明文。查原告係中華民國國民，被告係越南國國
    民，兩造於96年7 月18日結婚，此有戶籍謄本附卷可稽。是
    原告請求履行同居，揆諸前揭規定，應適用中華民國法律。
四、次按夫妻互負同居之義務，但有不能同居之正當理由者，不
    在此限，此為民法第1001條定有明文。經查兩造為夫妻關係
    ，有原告提出之戶籍謄本為證，堪認為真實，被告來台與原
    告同居三個月後，即因工作關係，並經原告同意，而搬出兩
    造同住處所，單獨在外居住於工作地點之事實，為兩造所不
    爭執，並經證人簡淑華到庭證稱：「我是被告的老闆娘，我
    於92年間認識被告，被告當初在照顧我老闆娘弟弟，我有時
    會打電話給被告瞭解她的情況，後來被告說要找工作，我帶
    被告去勞工局就業中心，找到現在離家最近工作，被告在外
    沒有跟人家有金錢往來，生活工作都很正常，幾乎所有時間
    都在店裡面。」等語在卷（見本件98年1 月6 日言詞辯論筆
    錄）。綜上可知，被告未與原告同居，係因工作關係，且經
    原告同意，非無正當理由。從而，原告訴請被告履行同居義
    務，即非正當，其訴應予駁回。
五、訴訟費用負擔之依據：民事訴訟法第78條。
中    華    民    國    98    年     1    月    20    日
                        家事法庭法  官  徐麗瑩
正本係照原本作成。
如對本判決上訴應於判決送達後20日內向本院提出上訴狀。
中    華    民    國    98    年     1    月    20    日
                              書記  官  黃世昌


司法院資訊處製作；財團法人民間司法改革基金會備份。
